臺灣苗栗地方法院刑事判決　　　　　　　 94年度易字第164號
公　訴　人　臺灣苗栗地方法院檢察署檢察官
被　　　告　丁○○
上列被告因竊盜案件，經檢察官提起公訴 （94年度偵字第675號
），本院判決如下：
    主  文
丁○○無罪。
    理  由
壹、檢察官起訴的犯罪事實及法條：
一、起訴事實：
    丁○○與乙○○（已經檢察官以曾經判決確定，另行不起訴
    處分）、丙○○（經移送本院併辦判處罪刑在案）意圖為自
    己不法之所有，共同基於竊盜之犯意聯絡，於民國93年7 月
    29日屬於夜間之凌晨3 時40分許，結夥經由丁○○苗栗縣三
    義鄉住處之樓頂，侵入同鄉○○路29號甲○○住處，竊取甲○○所有之現金新臺幣（下同）17萬元、金飾及手錶等財物
    （價值約6 萬元）。後來於同年8 月17日，因丙○○至苗栗
    縣警察局苗栗分局自首才發現以上的情形。
二、起訴法條：
    刑法第321 條第1 項第1 、4 款之結夥3 人於夜間侵入住宅
    竊盜罪。
貳、檢察官所為的舉證：
一、共同被告丙○○、乙○○於警詢之陳述。
二、證人即被害人甲○○於警詢之證詞。
三、竊盜現場照片6張。
、本院的判斷：
一、法律依據：
（一）刑事訴訟法第154 條第1 、2 項分別規定：被告未經審判
      證明有罪確定前，推定其為無罪；犯罪事實應依證據認定
      之，無證據不得認定犯罪事實。
（二）刑事訴訟法第301 條第1 項規定：不能證明被告犯罪，應
      諭知無罪之判決。
（三）最高法院92年台上字第128 號判例闡明：刑事訴訟法第16
      1 條已於民國91年2 月8 日修正公布，其第1 項規定：檢
      察官就被告犯罪事實，應負舉證責任，並指出證明之方法
      。因此，檢察官對於起訴之犯罪事實，應負提出證據及說
      服之實質舉證責任。倘其所提出之證據，不足為被告有罪
      之積極證明，或其指出證明之方法，無從說服法院以形成
      被告有罪之心證，基於無罪推定之原則，自應為被告無罪
      判決之諭知。
二、無罪的理由：
（一）證人即被害人甲○○於警詢中就其位於苗栗縣三義鄉○○
      村○○鄰○○路29號的住處，在93年7 月29日凌晨3 時40分
      許，3 樓房間門遭人撬開，並有新台幣17萬元、金飾、手
      錶等財物約6 萬元遭竊之事實，已經證述得非常明確（偵
      卷第59、60頁），另外也有現場遭竊的蒐證照片6 張可為
      佐證。不過，這只能確定竊盜案發生的事實，無從認定竊
      賊就是被告。
（二）同案被告丙○○、乙○○雖然在警詢中均供陳其自己就是
      上述竊案的竊賊，並均指證是與被告丁○○一起犯下上述
      竊盜案，但是這樣的警詢供述，並沒有經過檢察官於偵查
      中再加訊問確認，也沒有經過被告丁○○行使反對詰問權
      ，依照刑事訴訟法第159 條第1 項規定，原則並不能作為
      證據，至於其是否有法定例外之情形，分述如下：
   1、就同案被告丙○○部分而言：
   (1)丙○○經本院於審判中傳喚到庭，據其表示其上述竊盜案
     ，已經本院判處有期徒刑2 年，打算提出上訴，故要行使
     證人之拒絕證言權。由於當時其上述竊盜案件，尚未確定
     （經事後查證係於94年7 月29日撤回上訴而確定，惟其作
     證當時為94年7 月14日，本院卷第36頁），如強求其在本
     院作證，有可能導致將來其在本院之證言，作為上述竊盜
     案件之證據，而陷入遭強迫自證己罪之危險，符合刑事訴
     訟法第181 條證人恐因陳述致自己受刑事罰得拒絕證言之
     規定，故本院以其拒絕證言為正當，而許可其拒絕證言，
     未命其作證。
   (2)同案被告丙○○既然是有正當理由拒絕陳述，其情形就不
     符合刑事訴訟法第159 條之3 第4 款之情形，當然也不符
     合同條其他各款或者同法第159 條之1 、2 、4 所列之各
     種例外情形。又被告已於準備程序中陳述丙○○、乙○○
     兩人於警詢中所述不實，希望能與該2 人對質（本院卷第
     15頁）。由於被告並無辯護人為其辯護，為彌補現行刑事
     訴訟制度中，因採取改良式當事人進行主義，對於未具法
     律專業之被告所造成的實質不對等並善盡法院對於被告的
     照顧義務，應從寬解釋被告對於證據能力所表明之異議：
     在被告以外之人之警詢供述，原則上不具證據能力之現行
     法律規定下（刑事訴訟法第159 條第1 項參照），當被告
     對於此等被告以外之人之警詢供述表明其為不實在，希望
     請求對質時，應解釋為其對於此等供述證據之證據能力已
     表示異議，而未同意其作為證據。否則被告將僅單純因不
     知依法聲明證據能力之異議，而喪失行使該防禦權之利益
     ，此自於公平正義有違。也因此，同案被告丙○○之警詢
     供述，也沒有同法第159 條之5 所規定經同意或擬制同意
     而例外得為證據之情形。
   (3)綜合前面兩點說明，同案被告丙○○於警詢中之供述，對
     本案而言，既為被告丁○○以外之人於審判外之言詞陳述
     ，又查無法定例外之情形，故不得作為證據。
   2、就同案被告乙○○部分而言：
   (1)乙○○經本院於審判中傳喚到庭作證，因其所涉本案已經
     檢察官以曾經判決確定為由，為不起訴處分確定（偵卷第
     75頁參照），已無陳述將致自己受刑事處罰之虞，故無合
     法拒絕證言之問題。據其在本院之作證內容，已經否認其
     警詢供述之真實性，而改證稱：自己當天並沒有去偷（指
     本件竊案），被告丁○○部分，也沒有看到（他去偷）等
     語（本院卷第57頁），顯然與先前警詢之陳述全然不符，
     而根本無從證明被告丁○○有從事本件竊盜犯行。
   (2)同案被告乙○○於司法警察調查中所為之陳述，與審判中
     所述不符，已如前述，如其要例外有證據能力，依照刑事
     訴訟法第159 條之3 的規定，必須要符合下列二項要件：
     第一，必須是其先前的警詢陳述具有較可信之特別情況；
     第二，則是其為證明犯罪事實存否所必要。就本案同案被
     告乙○○之前述警詢供述而言，既未經具結擔保其真實性
     ，也沒有經過被告丁○○行使對質、詰問權，甚至乙○○
     自己也沒有因為這樣的陳述而遭追訴、處罰（詳如前述，
     偵卷第75頁參照），是其警詢供述之真實性，本有可疑之
     處。更別說是有較可信之特別情況。公訴人於偵查中或實
     施公訴時，就此亦未指出有何具有較可信之特別情況。故
     其並不符合刑事訴訟法第159 條之2 所規定例外得為證據
     之情形。又其也不符合同法第159 條之1 、3 、4 、5 所
     規定例外得為證據之情形，十分明顯，其中何以被告丁○○對於乙○○之警詢供述，既無同意作為證據，亦無視為
     同意，其情形與丙○○之警詢供述相同，已如前述，於此
     均不再贅述。
   (3)綜合前面兩點說明，同案被告乙○○於警詢中之供述，對
     本案而言，既為被告丁○○以外之人於審判外之言詞陳述
     ，又查無法定例外之情形，故不得作為證據。
（三）既然同案被告丙○○、乙○○之警詢陳述，不能作為證據
      ，證人即被害人甲○○於警詢之證詞及竊盜現場照片6 張
      ，也只能證明竊盜案的發生，而不能證明竊賊就是被告，
      本案中等於無證據可以證明犯罪事實。雖然公訴人又請求
      調取同案被告丙○○所涉關於本件竊盜案之審理卷宗，惟
      經本院調取該卷宗（本院94年度簡上字第25號卷）詳閱後
      ，發現丙○○於該案中所陳述與本案有關者，只有於準備
      程序中陳述「所有起訴及併案之犯罪事實我均承認，不用
      再傳喚證人了」（該卷第49頁）及於審判程序中陳述「（
      先前警詢、偵查及審判中供述）都是我自己講的，所述實
      在」，不但未對被告丁○○如何與其共同分工為本件竊盜
      案有具體陳述，甚至連該案審判長提示丁○○否認參與竊
      案之警詢筆錄時，丙○○都表示沒有意見。公訴人亦未指
      出該卷中有何其他可以證明被告丁○○竊盜之證據。在此
      情形之下，顯見被告丁○○是否有與丙○○共同犯下本案
      ，在丙○○的案件當中，根本沒有形成爭執的重點，也未
      就此深入的調查，如僅憑其上述短短的幾句就認定被告丁○○犯罪，不免就有極大冤抑的危險。所以當然也無法憑
      此認定被告有犯本件的竊盜罪。
（六）綜前所述，檢察官既然對於起訴之犯罪事實，依法應負提
      出證據及說服之實質舉證責任，然而仔細分析本案中公訴
      人所提的各項證據，有部分是不能當作證據，其他部分則
      是無從說服法院以形成被告有罪之心證，基於前述法律規
      定及判例意旨，自應為被告無罪判決之諭知。公訴人的舉
      證既然無從證明起訴事實，則被告的辯解是否屬實，及其
      前後供述是否一致，均已無進一步審究的必要，附帶在此
      說明。
據上論斷，應依刑事訴訴法第301條第1項，判決如主文。
本案經檢察官林映姿到庭執行職務。
中　　華　　民　　國　　94　　年　　8 　　月　　11　　日
                   刑事第3庭  審判長法　官　劉 興 浪
                                    法  官  林 卉 聆
                                    法  官  蔡 志 宏
以上正本證明與原本無異。
如不服本判決，應於判決送達後10日內向本院提出上訴狀（應抄
附繕本）。告訴人或被害人如對於本判決不服者，應具備理由請
求檢察官上訴，其上訴期間之計算係以檢察官收受判決正本之日
期為準。
                                    書記官  楊 慧 萍
中　　華　　民　　國　　94　　年　　8 　　月　　15　　日
